【裁判字號】    91,易,2900
【裁判日期】    920505
【裁判案由】    恐嚇取財
【裁判全文】
臺灣板橋地方法院刑事判決                        九十一年度易字第二九號
    公  訴  人  臺灣板橋地方法院檢察署檢察官
    被      告  乙○○
右列被告因恐嚇取財案件，經檢察官提起公訴（九十年度偵字第一八三一八號），本
院判決如左：
    主  文
乙○○意圖為自己不法之所有，以恐嚇使人將第三人之物交付，處有期徒刑四月，如
易科罰金，以參佰元折算壹日。緩刑貳年。
    事  實
一、乙○○患有精神分裂症，意圖為自己不法所有，於民國九十年十月二十七日凌晨
    二時五十分許，進入台北縣板橋市○○街七號全家便利商店內，口出「搶錢」，
    恫嚇店員甲○○，店員甲○○誤以為熟客開玩笑，不予理會，乙○○站立約二秒
    鍾，因其他顧客進入店內購物即離開走出店外，旋於十五分鍾後，即同日凌晨三
    時五分許，乙○○接續進入前開便利商店，口出「搶錢」並指定「長壽白細長香
    菸」，恫嚇店員甲○○，致甲○○心生畏懼，因而交付二包長壽香菸予乙○○，
    適有客人進入前開商店，乙○○取得二包香菸後即迅速逃離現場，甲○○即記下
    乙○○所騎乘之機車車牌號碼報警處理。
二、案經台北縣政府警察局海山分局報請臺灣板橋地方法院檢察署檢察官偵查起訴。
    理  由
一、右揭犯罪事實，業據被告乙○○於警訊及偵查中坦承不諱，核與證人即店員甲○
    ○指訴之情節相符，並有贓物認領保管單一紙在卷可稽，全家便利商店之錄影帶
    壹捲扣案可資佐證，被告恐嚇取財之犯行，事證明確，犯嫌堪以認定。
二、核被告乙○○所為，係犯刑法第三百四十六條第一項之恐嚇取財罪。公訴人參照
    最高法院四十二年度台上字第四四０號判例，認被告上開犯行，係犯刑法第三百
    四十六條第一項、第三項之恐嚇取財未遂罪，惟，證人即店員甲○○於警訊指訴
    被告「該男子第一次進入店內表明來意時，我以為是熟客開玩笑並未加以理會，
    第二次再回到店內表明來意時，我就感到不妙且當時心跳加速感到害怕，且我是
    女孩子怕他帶有凶器，並對我不利，所以我不敢抗拒，任他帶走香煙」（見臺灣
    板橋地方法院檢察署九十年度偵字第一八三一八號）。審理中甲○○亦證稱：「
    （本院訊以：那時候他說搶煙的時候妳是否會害怕？）會。當時店裡只有我一個
    人。」（見本院九十二年四月二十一日審判筆錄），均足認甲○○主觀上已產生
    畏怖，故核被告乙○○所為，係犯刑法第三百四十六條第一項之恐嚇取財罪，揆
    諸公訴人所引前揭判例意旨，自應以恐嚇取財既遂罪名論處，較屬妥適，公訴人
    所引起訴法條雖有未洽，惟既遂與未遂犯行僅關乎行為程度之不同，尚無變更起
    訴法條之必要（參照司法院七十三年七月七日七三廳刑一字第六０三號函），附
    此敘明。又刑法上之連續犯，係指有數個獨立之犯罪行為基於一概括犯意，反覆
    為之，而觸犯同一性質之數罪名而言，如果該項犯罪，係由行為人以單一行為接
    續進行，縱另在犯罪完畢之前，其各個舉動，已與該罪之構成要件相符，但在行
    為人主觀上對於各個舉動，不過為其犯罪行為之一部分者，當然成立一罪，不能
    以連續犯論。（最高法院二十八上字第三四二九號判例參照）。公訴人雖請求依
    連續犯論處，惟被告乙○○於九十年十月二十七日二時五十分許與同日三時五分
    許接續恐嚇店員交付財物，故被告所為兩次恐嚇犯行，均係出於同一不法得財之
    意，所侵害之法益均為相同，時地仍屬密接，應為單一恐嚇取財犯行之數個舉動
    接續實施，自應以接續犯論處，較屬妥適，併此指明。又被告於八十九年六月至
    九十年五月間，曾至台北醫學院附設醫院精神科門診治療，診斷為精神分裂症，
    期間雖服藥治療仍斷續有精神疾病，九十年六月改至財團法人新光吳火獅紀念醫
    院（下稱新光醫院）精神科治療，九十一年八月三日至十月一日曾在該院急性病
    房住院治療；另經本院將被告送請行政院衛生署八里療養院（下稱八里療養院）
    精神鑑定，被告乙○○之鑑定結果「心理衡鑑：語文智商六八，操性智商六二，
    總智商六四，屬於輕度智能不足，顯示有退化情形。人格評估方面，黃員不在意
    自己的行為表現，其控制力及計劃能力差，行為顯示衝動性，遇到情緒刺激時顯
    得被動及退縮，易發生情緒適應不良的情形。精神狀態檢查：意識顯嗜睡，外觀
    整齊，注意力集中度差，數度出現不適切自笑之表情，態度顯防衛，思考內容沉
    浸在妄想狀態，有被害妄想、被控制妄想及思想被知妄想。有幻聽及幻覺之知覺
    障礙。不僅其判斷力受損，定向感、記憶力、抽象思考、及計算能力都降低。」
    診斷：「黃員為一精神分裂患者，於九十年十月二十七日案發當時有因病而致是
    非判斷及自我控制能力嚴重下降而顯著低於常人之情事，已達精神耗弱之程度。
    」有新光醫院九十一年十二月二十日（九十一）新醫醫字第一二二八號函及所附
    病歷資料、八里療養院九十二年三月十日（九十二）八療一般字第九二
    七四號函文一份附卷可稽，是被告乙○○於行為時係一精神耗弱之人，爰依
    刑法第十九條第二項規定減輕其刑。爰審酌被告之犯罪動機、目的、手段，及其
    品性、生活狀況、智識程度、犯罪所生危害，及犯罪後已坦承犯行，犯罪後態度
    等一切情狀，量處如主文所示之刑，並諭知易科罰金之折算標準，以資懲儆。又
    被告前未曾受有期徒刑以上刑之宣告，此有臺灣高等法院檢察署刑事紀錄表簡覆
    表及臺灣高等法院被告全國前案紀錄表各一紙在卷可稽，於行為時為甫滿二十年
    之人，年輕識淺，思慮一時欠週而觸犯本案，受侵害之法益不高（價值為六十元
    ）惡性尚非重大，其經此偵審程序及刑之宣告，應知惕而無再犯之虞，且目前正
    由嘉義市○○路太和精神神經科醫院診療中，有繳費收據影本在卷可參，其所宣
    告之刑，本院認以暫不執行為適當，併予宣告緩刑二年，以勵自新。
據上論斷，應依刑事訴訟法第二百九十九條第一項前段，刑法第三百四十六第一項、
第十九條第二項、第四十一條第一項前段、第七十四條第一款、罰金罰鍰提高標準條
例第二條，判決如主文。
本案經檢察官張云綺到庭執行職務
中    華    民    國      九十二      年    五        月      五        日
                              臺灣板橋地方法院刑事第一庭
                                       法  官 潘  翠  雪
右正本證明與原本無異。
如不服本判決，應於判決送達後十日內，向本院提出上訴狀。
                                       書記官 張  成  龍
中    華    民    國      九十二      年    五        月      八        日
附錄本案論罪科刑法條全文：
刑法第三百四十六條
意圖為自己或第三人不法之所有，以恐嚇使人將本人或第三人之物交付者，處六月以
上五年以下有期徒刑，得併科一千元以下罰金。
以前項方法得財產上不法之利益或使第三人得之者，亦同
前二項之未遂犯，罰之。


司法院資訊處製作；財團法人民間司法改革基金會備份。
